【裁判字號】    97,交抗,2259
【裁判日期】    980331
【裁判案由】    違反道路交通管理處罰條例
【裁判全文】
臺灣高等法院交通事件裁定      97年度交抗字第2257、2259號
抗  告  人
即受處分人  邱瓊慧
            甲○○
上列抗告人因違反道路交通管理處罰條例案件，不服臺灣桃園地
方法院中華民國97年11月12日裁定（97年度交聲字第1439、1441
號），提起抗告，本院裁定如下：
    主  文
抗告駁回。
    理  由
一、抗告人即駕駛人甲○○前經交通部公路總局新竹區監理所以
    其於民國97年5月5日22時49分許，駕駛抗告人即車輛所有人
    邱瓊慧車牌號碼8923-QH 號自用一般小客車，行經臺北市○
    ○○路○段時，經臺北市政府警察局士林分局天母派出所員
    警以抗告人即駕駛人甲○○有「1.領有車牌未懸掛。2.駕駛
    行經有燈光號誌管制之交岔路口紅燈右轉」之違規行為當場
    掣單舉發。依道路交通管理處罰條例第十二條第一項第七款
    規定及對照統一裁罰基準表，裁處車輛所有人邱瓊慧罰鍰新
    臺幣（下同）5,400 元，並依同條第二項規定牌照吊銷。另
    依道路交通管理處罰條例第五十三條第二項裁處駕駛人甲○
    ○罰鍰900 元，並依同條例第六十三絛第一項第三款，記違
    規點數3 點。原審法院以抗告人等確有上述「1.領有車牌未
    懸掛。2.駕駛行經有燈光號誌管制之交岔路口紅燈右轉」之
    違規行為，原處分機關所為上開裁罰並無不當，裁定駁回抗
    告人之異議。
二、抗告意旨略以：原審以舉發員警證詞作為認定事實之唯一證
    據，自難期待其自認錯誤，而為與舉發事實不同之陳述，況
    於舉發當時，抗告人甲○○曾要求員警將其異議作成筆錄，
    卻遭員警拒絕，已違警察職權行使法第二十九條第二項規定
    ，致抗告人與員警有激烈口角，此有抗告人甲○○所呈錄音
    檔筆錄可證。又原審以交通事件舉發考量交通違規行為多屬
    迅速、稍縱即逝及不可回復等特性等詞，卻忽略國家行使公
    權力時可藉由現代科技達成舉證目的，原審未提出他積極證
    據，竟將舉證責任轉由無罪推定之抗告人，顯有違公平審判
    原則。又上開自小客車為抗告人邱瓊慧所有，前於97年5 月
    5 日交由抗告人甲○○駛往臺北監理站辦理驗車，並補領遭
    竊遺失之車牌，抗告人甲○○於當日19時許，於臺北監理所
    領得新發車牌後，雖試圖當場安裝，然因車牌遭竊，車牌架
    螺絲孔扭曲，無法懸掛車牌。故以繩索等臨時吊掛，後恐車
    牌掉落，而將車牌卸下，置放於車上等詞業經陳明在卷，原
    審法院不以此為證，反率而否定抗告人之說法。況抗告人甲
    ○○縱未懸掛車牌，然違規處罰與否，仍應參以領牌後合理
    懸掛之可能性。本件由抗告人甲○○領牌至遭員警攔停舉發
    ，其間僅5小時40 分，且抗告人前往監理站目的僅為單純驗
    車，並非換牌，換發新車牌係監理站對抗告人突發之指令與
    要求，因未提供螺絲與簡便工具，抗告人雖曾以繩索等臨時
    吊掛，惟未能安心，因而將車牌取下，如監理站能同時提供
    前開工具，一般領牌人焉有故意不懸掛之可能。原裁定有不
    適法認定事實，與違背經驗法則之舛誤，應予廢棄，以維人
    民權益與法制云云。
三、經查：
  (一)查抗告人甲○○於上揭時地，因駕駛上開抗告人邱瓊慧所有
    之自用小客車有「1.領有車牌未懸掛。2.駕駛行經有燈光號
    誌管制之交岔路口紅燈右轉」之違規事實，為警當場攔停掣
    單舉發後，經原處分機關以抗告人違反道路交通管理處罰條
    例第第十二條第一項第七款規定及對照統一裁罰基準表，裁
    處車輛所有人邱瓊慧罰鍰5,400 元，並依同條第二項規定吊
    銷牌照。另依道路交通管理處罰條例第五十三條第二項裁處
    駕駛人甲○○罰鍰900 元，並依同條例第六十三絛第一項第
    三款，記違規點數3 點等情，有交通部公路總局新竹區監理
    所97年7月18日壢監裁字第裁53-AEW582217、53-AEW582218
    號違反道路交通管理事件裁決書在卷可稽。
  (二)抗告人邱瓊慧所有之前開自小客車於上揭時、地為警舉發「
    領有車牌未懸掛」之經過，業經證人即舉發本件交通違規之
    員警張義泰於原審結證稱：當時伊與同事執行汽車巡邏勤務
    ，車子行經中山北路776 巷與中山北路口，發現上開自小客
    車前後並未懸掛車牌，所以伊就駕駛警車迴轉追上前去，至
    中山北路六段美國學校那將該車攔下，並請甲○○出示相關
    證件並告知攔查事由，即前後車牌未依規定懸掛在正確位置
    而行駛在道路上。伊和甲○○所駕上開自小客車交會的時候
    ，伊確定甲○○所駕車輛應該懸掛車牌的位置上並沒有懸掛
    車牌，而且確定該車後面的擋風玻璃上也沒有放置車牌。伊
    將上開自小客車攔下之後，駕駛甲○○才將車牌拿出來，至
    於甲○○從何處拿出來，伊並不清楚，但伊可以確定車牌並
    沒有放在汽車擋風玻璃那邊等語。復抗告人甲○○於原審自
    承：伊遭員警攔檢時，確實尚未將車牌懸掛上去等語，足見
    抗告人甲○○於員警攔檢當時，確實未將車牌懸掛於上開自
    小客車前後之車牌懸掛處無訛。至抗告人甲○○辯以：伊於
    新領車牌後，先以繩索等臨時吊掛，嗣惟恐車牌掉落，而將
    車牌卸下，置放於車上，且伊當初前往監理站係要驗車，並
    非更換車牌，係應監理站之要求，乃辦理申領車牌手續，且
    因監理站未提供工具，致伊無法馬上將新領之車牌掛上云云
    。惟按道路交通安全規則第第十一條第一項規定：「汽車號
    牌懸掛位置，除原設有固定位置外，應依下列規定懸掛固定
    : 一、汽車號牌每車二面，應正面懸掛於車輛前後端之明顯
    適當位置」是汽車號牌應懸掛二面，且於車輛前後均需懸掛
    固定，方符合規定甚明。經核證人張義泰上開所證：其並未
    看見甲○○有將車牌懸掛於上開自小客車之汽車擋風玻璃或
    其他明顯之位置等語，且縱如抗告人甲○○所辯：其係將車
    牌置於車輛前方之擋風玻璃云云，然揆諸上開規定，抗告人
    甲○○既領取二面車牌，應懸掛於車輛「前」「後」端之明
    顯適當位置，是抗告人甲○○縱有將車牌置於車輛「前方」
    之擋風玻璃，亦屬未依規定懸掛，而與上開規定有違。次按
    人民違反法律上之義務而應受行政罰之行為，法律無特別規
    定時，雖不以出於故意為必要，仍須以過失為其責任條件，
    但應受行政罰之行為，僅須違反禁止規定或作為義務，而不
    以發生損害或其危險為其要件者，推定為有過失，於行為人
    不能舉證證明自己無過失時，即應受處罰（司法院大法官會
    議釋字第二七五號解釋參照）。是無論駕駛人係行駛多久方
    遭查獲，對未依規定懸掛車牌之車輛本不該行駛於道路上，
    抗告人甲○○為領有駕照之合格駕駛人，對上述交通規定應
    知悉並加以遵循，縱若有抗告人甲○○上述所稱情事，亦應
    儘速前往車行或返家以工具將該車牌懸掛於車輛上。惟抗告
    人甲○○仍捨此不為，自監理機關新領車牌後即逕前往家教
    處所，無視於上述交通法規，駕駛未懸掛車牌之車輛行駛於
    道路上，難認其無過失責任。綜上，抗告人甲○○於上揭時
    、地駕駛抗告人邱瓊慧所有之前開自小客車，而有「領有車
    牌未懸掛」之違規事實等情，堪已認定。
  (三)另抗告人於上揭時、地為警舉發「駕駛行經有燈光號誌管制
    之交岔路口紅燈右轉」之經過，業經證人張義泰於原審結證
    稱：當時伊與同事執行汽車巡邏的勤務，發現甲○○駕駛之
    上開自小客車紅燈右轉，伊便將警車迴轉上前攔檢，並請甲
    ○○出示相關證件，攔查之事由為違規紅燈右轉。伊在執勤
    中當場發現甲○○在右轉之前燈號已經是紅燈，且上開自小
    客車係在紅燈的狀態下直接自巷口右轉等語。衡諸張義泰當
    時係執行汽車巡邏勤務，且與抗告人間素昧平生又無怨懟，
    當無甘冒偽證罪責，故為編織不實舉發之原因及理由存在。
    又本院向臺北市交通管制工程處及臺北市政府警察局士林分
    局函查結果，雖無上開自小客車行經前揭路口之路口監視畫
    面及員警執勤全程錄影帶或照片可供佐證，惟按道路交通管
    理處罰條例第七條之二規定既容許員警得以當場所見事實攔
    停舉發或逕行舉發，即係立法者考量交通違規事件發生往往
    係在瞬間或係由交通勤務警察執行勤務時，恰巧目睹之違規
    情事，事實上不便立刻以攝影、錄影器材取證之情形所在多
    有，且該等違規事實由人之感官即可充分判定，非必以科學
    儀器始能偵測得知（相對於此，超速、或酒醉駕車等人之感
    官不當然即可判定之違規行為，則規定於同條第一項第六款
    需科學儀器採證始能逕行舉發），為達其維護交通秩序、安
    全之行政目的，故特別立法賦予勤務警察得當機處分之權限
    。且舉發員警於司法審查之訴訟程序上立於證人之地位而證
    述其當時親身目擊及見聞之交通違規行為經過，亦屬於法定
    證據方法之一之人證證述，於法亦不有違，至於舉發員警立
    於證人之地位所為之證述是否可採，此乃交通法庭依經驗及
    論理法則判斷其證明力為何而得否採擇之心證層次，斷不可
    以舉發員警作為證人之所述，因不可能反於其先前所為舉發
    而認均不可採，而全盤否定其立於證人地位所為之陳述。是
    員警之舉發事實，於原審訊問中既已居於證人之地位具結陳
    述其所親身目擊及見聞，本件抗告人甲○○於駕駛上開自用
    小客車行經前開路口有「駕駛行經有燈光號誌管制之交岔路
    口紅燈右轉」之違規事實，並無明顯之錯誤，自堪採為認定
    抗告人交通違規之憑據。抗告人甲○○雖以其當時已與員警
    張義泰有激烈口角，而推論證人張義泰於原審所為之上開供
    證為不實，然其既未舉出證人之證詞有何前後矛盾或不足採
    之處，是其所認顯係臆測之詞，委無足取。另抗告人甲○○
    指稱員警張義泰於其異議時，未依法定程序予以書面紀錄，
    有侵害其權利乙節，此應循行政救濟途徑解決，而非屬本院
    職權所得置喙，附此敘明。
四、綜上所述，原審以抗告人等上開交通違規行為明確，原處分
    機關依道路交通管理處罰條例第十二條第一項第七款、第二
    項，對抗告人邱瓊慧裁處罰鍰5,400元並牌照吊銷；復依同
    條例第五十三條第二項、第六十三條第一項第三款規定，對
    抗告人甲○○裁處罰鍰900元並記違規點數3點，均無違誤。
    抗告人等猶執前詞指摘原裁定為不當，為無理由，應予駁回
    。
據上論結，應依道路交通案件處理辦法第二十六條，刑事訴訟法
第四百十二條，裁定如主文。
中    華    民    國    98    年    3     月    31    日
                  刑事第二十一庭審判長法  官  蘇隆惠
                                      法  官  曾家貽
                                      法  官  楊力進
以上正本證明與原本無異。
不得再抗告。
                                      書記官  何仁崴
中    華    民    國    98    年    4     月    1     日


司法院資訊處製作；財團法人民間司法改革基金會備份。
